【裁判字號】    96,交聲更,41
【裁判日期】    970131
【裁判案由】    違反道路交通管理處罰條例聲明異議
【裁判全文】
臺灣臺北地方法院交通事件裁定        96年度交聲更字第41號
原處分機關    臺北市交通事件裁決所
異  議  人
即受處分人    甲○○
上列異議人即受處分人因違反道路交通管理處罰條例案件，對於
臺北市交通事件裁決所中華民國九十六年八月二十二日北市裁三
字第裁二二─Ｚ00000000號違反道路交通管理事件裁決
書所為之處分，聲明異議，本院於九十六年十一月六日以九十六
年度交聲字第一０一七號裁定駁回受處分人聲明異議後，受處分
人提起抗告，經臺灣高等法院於九十六年十二月四日以九十六年
度交抗字第九六九號裁定撤銷發回本院，本院更為裁定如下：
    主      文
異議駁回。
    理      由
一、按汽車行駛於高速公路、快速公路或設站管制之道路，不遵
    使用限制、禁止、行車管制及管理事項之管制規定而其行車
    速處超過規定之最高速限或低於規定之最低速限，處汽車駕
    駛人新臺幣（下同）三千元以上六千元以下罰鍰；汽車駕駛
    人違反道路交通管理處罰條例第三十三條第一項之規定者，
    除依原條款處罰鍰外，並予記違規點數一點。道路交通管理
    處罰條例第三十三條第一項第一款、第六十三條第一項第一
    款分別載有明文。次按汽車行駛高速公路及快速公路，應依
    速限標誌指示，高速公路及快速公路交通管制規則第五條第
    一項前段亦定有明文。又行為人有前開條例之情形者，應填
    製舉發違反道路交通管理事件通知單（下稱舉發通知單），
    並於被通知人欄予以勾記，其當場舉發者，通知聯應填記駕
    駛人或行為人姓名、性別、出生年月日、地址、身分證統一
    編號及車主姓名、地址、車牌號碼、車輛種類。被查獲之駕
    駛人或行為人為受處分人時，應於填記舉發通知單後將通知
    聯交付該駕駛人或行為人簽名或蓋章收受之；拒絕簽章者，
    仍應將通知聯交付該駕駛人或行為人收受，並記明其事由及
    交付之時間；拒絕收受者，應告知其應到案時間及處所，並
    記明事由與告知事項，視為已收受。違反道路交通管理事件
    統一裁罰基準及處理細則第十一條第一項第一款亦規定綦詳
    。
二、原處分意旨略以：異議人即受處分人甲○○於民國九十六年
    五月十四日一時五分許，駕駛車號０五一九─ＱＧ自用小客
    車行經國道三號南下三百三十六公里處，經執勤員警以雷射
    測速槍測定車速為時速一百二十九公里，超過規定最高速限
    一百十公里，爰依道路交通管理處罰條例第三十三條第一項
    第一款規定，裁處罰款三千元，並依同條例第六十三條第一
    項第一款規定記違規點數一點。
三、異議意旨則以：受處分人固不否認有於前揭時地有駕駛上開
    自小客之事實，惟否認其有何超過最高速限行駛之情事，辯
    稱伊所駕車輛配備有定速裝置，當時係以定速行駛方式，定
    速為時速一百十公里，執警員警以測速槍測得數據，與其定
    速之數據不符，認原處分顯有不公，爰聲明異議云云。
四、臺灣高等法院撤銷發回意旨略以：受處分人屢次爭執其遭舉
    發當時，所駕駛之自小客車上裝置之行車定速系統，設定時
    速為一百十公里，且車上PAPAGO裝置亦顯示時速在一百零七
    公里，並無超速行駛之情，而為警攔停後，亦與警員就有無
    違規事實在現場討論，警員亦已當場糾正；而證人即員警乙
    ○○於原審復到庭證述可提出當時對談之錄音光碟，證明舉
    發時與受處分人對談之情形，乃原審於受處分人未到庭之情
    形下，僅依員警證述，及未有照相功能、不能列出測試結果
    之雷射槍數據，即謂受處分人異議無據，稍嫌速斷，況受處
    分人於原審經傳雖未到庭，然其於接獲開庭通知時，已具狀
    請假，自應予其提出證據以實其說之機會，抗告意旨指摘原
    裁定不當，尚非全無理由，自應發回原審法院另為適當之裁
    定等語。
五、經查，受處分人確有於前揭時、地行駛國道三號高速公路一
    節，為受處分人所自承，而其於該時、地有逾越速限之駕駛
    行為，業經警以科學儀器之雷射測速槍測得受處分人當時之
    行車速度高達時速一百二十九公里，超越時速一百十公里之
    速限，達十九公里，而為警攔車稽查，並告知其違規事實後
    依法掣單舉發，且執勤人員係以上開雷射測速槍上方視窗內
    紅外線點瞄準被測車輛，不受他車影響，縱有他車前後行駛
    或併行亦同，又本件上開雷射測速槍（型號ULTRA LYTE；器
    號UX009052），分別於九十六年三月二十二日進行校正檢查
    及於九十六年四月二十日檢定合格，有效期限最長至九十七
    年四月三十日，有台灣光學有限公司檢驗報告及經濟部標準
    檢驗局九十六年四月二十日雷射測速儀檢定合格證書各一紙
    在卷可稽。另依證人乙○○、丙○○即當日執勤並舉發受處
    分人行車違規超速之內政部警政署國道公路警察局第八警察
    隊警員，於本院調查時具結證稱：當時是由乙○○以手持式
    雷射槍在前開時地，測得受處分人所駕車輛時速為一百二十
    九公里，測距為二百九十點五公尺，該路段最高速限為時速
    一百十公里，使用之雷射測速槍在白天視距良好、沒有障礙
    物時，可測距離為七、八百公尺，而本件舉發時間為凌晨一
    時五分許，依當時路段天候、照明及道路特性，測距可達三
    百公尺，雷射槍是單一紅點，只能針對一部車輛測出數據，
    不因車道上還有其他車輛或有其他車輛超車而影響判斷結果
    ，且當時確有實際操作該雷射槍等語（見本院九十七年一月
    二十三日訊問筆錄）。本院參諸證人乙○○、丙○○警員與
    異議人間不僅未有任何怨隙，且係毫不相識之人，衡情證人
    應無設詞攀誣，或虛構違規事實陷害異議人之理，況警員執
    行公務時，本身即受有行政懲處責任之監督，且渠等到庭具
    結作證，更係以刑事責任擔保其證言之真實性，故證人之前
    開證述內容，應可採信。次查，交通違規行政爭訟之舉證責
    任原理，應非如刑事案件中，必須超越任何合理懷疑，始可
    為有罪判決之嚴格程度，而係應與民事訴訟之舉證責任原理
    相類似，亦即基本上應就行政機關與人民所各自主張有利於
    己之事實，分配其應盡之舉證責任，而非逕予準用刑事訴訟
    上之「無罪推定」原則，此觀諸行政訴訟法第一百三十六條
    ，規定行政訴訟程序準用民事訴訟法第二百七十七條舉證責
    任分配原則之立法意旨，即可明瞭。再查，證人提出本件現
    場錄音譯文，經受處分人詳閱後對其內容並不爭執，該譯文
    顯示受處分人係稱其當時定速為時速一百公里，與其在本院
    審理時稱「至少已定速時速一百十公里行駛五分鐘以上」，
    前後已有不一，且受處分人復堅稱在其行駛至遭員警舉發超
    速之前開路段時，當時正好有其他車輛自別的車道切入到其
    前方的同中間車道位置（見前揭本院訊問筆錄第三頁），依
    常理判斷，受處分人應即踩煞車以防迫近或追撞前車，而定
    速設定係在駕駛人踩煞車後立刻解除，亦為受處分人所供承
    ，則縱使受處分人認定其車輛配備之定速裝置與PAPAGO速度
    數據之可靠性及可信度遠高於前揭台灣光學有限公司檢驗報
    告與經濟部標準檢驗局檢定合格證書，其所謂「定速一百公
    里」、「定速一百十公里」、「PAPAGO為一百零七公里」等
    語，均係其主觀推論之詞，不足採信。基此，本件受處分人
    既未對於本件執勤員警之舉發有誤，另行提出其他相關事證
    以供調查，僅為空言指摘，且經查亦無任何證據，足資證明
    本件執勤員警確有捏造事實違法取締之情事，故證人乙○○
    、丙○○警員本其維護交通秩序、安全職責所為之本件舉發
    ，自應受到合法、正確之推定。此外，並有內政部警政署國
    道公路警察局九十六年五月十四日公警局交字第Ｚ0000
    0000號舉發違反道路交通管理事件通知單、臺北市交通
    事件裁決所九十六年八月二十二日北市裁三字第裁二二─Ｚ
    00000000號違反道路交通管理事件裁決書各一件附
    卷可考。從而，受處分人確有前揭之汽車行駛高速公路速度
    超過規定最高速限（未滿二十公里）之違規行為，應無疑問
    。是原裁決機關即臺北市交通事件裁決所據此引用道路交通
    管理處罰條例第三十三條第一項第一款及第六十三條第一項
    第一款之規定裁處受處分人罰鍰三千元，並記違規點數一點
    ，於法即無不當，本件受處分人之異議為無理由，應予駁回
    。
據上論斷，應依道路交通案件處理辦法第十九條，裁定如主文。
中    華    民    國    97    年    1     月    31    日
                  交通法庭    法  官  詹慶堂
以上正本證明與原本無異。
如不服本裁定，應於裁定送達後5日內向本院提出抗告狀。
                              書記官  羅欣宜
中    華    民    國    97    年    1     月    31    日


司法院資訊處製作；財團法人民間司法改革基金會備份。
